臺灣嘉義地方法院刑事判決　　　　　　　 96年度訴字第819號
公　訴　人　臺灣嘉義地方法院檢察署檢察官
被　　　告　甲○○
　　　　　　　　　　號2樓
上列被告因竊盜等案件，經檢察官提起公訴（96年度偵字第4381
號），本院判決如下：
    主  文
甲○○犯行使偽造私文書罪，累犯，處有期徒刑陸月，減為有期
徒刑參月。又犯竊盜罪，累犯，處有期徒刑壹年陸月，減為有期
徒刑玖月。應執行有期徒刑拾壹月。
    事  實
一、甲○○前因侵占案件，經本院以91年度易字第190號判處有
    期徒刑1年確定，於民國93年4月4日縮短刑期執行完畢。其
    與乙○○係男女朋友，自民國92年起，在雲林縣斗南鎮○○
    路○段67巷14號2樓租處同居，於95年8月11日，乙○○曾帶
    同甲○○至嘉義市○區○○街469號華南商業銀行嘉南分行
    ，進入保管室開啟其所承租之保管箱，取出戒指1只交由甲
    ○○變賣，甲○○因而得知乙○○將開戶印章放置於保管箱
    內，及乙○○之保管箱密碼，竟基於行使偽造私文書之犯意
    ，及意圖為自己不法之所有，基於竊盜之犯意，未經乙○○
    同意，即自行拿取乙○○置於嘉義市○○街119號居處之保
    管箱鑰匙，於95年8月30日上午9時50分許，至華南商業銀行
    嘉南分行，向不知情之銀行行員提出保管箱之鑰匙及告知保
    管箱密碼，進入保管室開啟保管箱取出開戶印章，填寫保管
    箱開箱記錄單，盜用乙○○之開戶印章加蓋印文1枚於保管
    箱開箱記錄單上，偽造乙○○之保管箱開箱記錄單1紙，並
    行使交付與不知情之銀行行員，足以生損害華南商業銀行嘉
    南分行保管箱開箱紀錄之正確性及乙○○，甲○○隨即進入
    保管室開啟乙○○之保管箱，徒手竊取保管箱內乙○○所有
    之黃金項鍊8條、金條1條、手鍊4條，戒指約15只、勞力士
    女用手錶1只、鑽戒1只及白金項鍊3兩等物，得手後將保管
    箱鑰匙放回原位，旋於95年9月1日不告而別。嗣於95年12
    月1日，乙○○前往華南商業銀行嘉南分行開啟保管箱時，
    始發現上述財物遭竊而報警處理。
二、案經乙○○訴由嘉義市警察局第一分局報請臺灣嘉義地方法
    院檢察署檢察官偵查起訴。
    理  由
一、按被告以外之人於審判外之言詞或書面陳述，除法律有規定
    者外，不得作為證據。當事人、代理人或辯護人於法院調查
    證據時，知有第159條第1項不得為證據之情形，而未於言詞
    辯論終結前聲明異議者，視為有前項之同意。刑事訴訟法第
    159條第1項、第159條之5第2項分別定有明文。查檢察官、
    被告甲○○就告訴人乙○○於警詢時之陳述，未於言詞辯論
    終結前聲明異議，本院審酌其言詞陳述作成時之情況，並無
    違法取證或其他瑕疵，認為以之作為證據為適當，是其此部
    分之陳述，應有證據能力。
二、次按依92年2月6日增訂公布，於同年9月1日施行之刑事訴訟
    法第158條之3規定，證人、鑑定人依法應具結而未具結者，
    其證言或鑑定意見不得作為證據。而告訴人之指訴雖係以使
    被告受刑事訴追為目的，但非本法第三條所稱之「當事人」
    ，乃當事人以外之第三人，除依同法第271條之1規定到庭單
    純陳述意見時，毋庸具結外，如就與待證事實有重要關係之
    親身知覺、體驗事實陳述時，即居於證人之地位，依上開增
    訂公布之規定，自應依同法第186條第1項規定命其具結，使
    告訴人知悉其有據實陳述之義務，以擔保其證言之真實性，
    該供述證據始具證據能力，如未踐行人證之法定調查程序，
    應不得作為證據。最高法院著有93年度台上字第6838號判決
    可資參照。本件告訴人於偵查中並無依法不得令其具結之
    情形，檢察官訊問時並未命其具結，是其於偵查中之陳述，
    應無證據能力。
三、訊據被告對於行使偽造私文書之犯行坦承不諱，惟矢口否認
    有何竊盜之犯行，辯稱：伊拿乙○○印章去填寫保管箱開箱
    記錄單，事先沒有經過她的同意，伊是去拿伊20幾年前的退
    伍令和華南銀行、第一信用、台北商銀的存摺3本、堆高機
    執照1張、印章1枚、小學、國中、高中的畢業證書，因為其
    等住的地方遭竊2次，乙○○跟伊說她有保險箱叫伊存放在
    那，伊的存摺裡面沒有錢，但是因為這是伊的隨身資料，所
    以放在保管箱裡面，伊要跟乙○○分手，所以要把伊的東西
    拿走，因為2個人住在一起，伊去開保管箱很正常云云。惟
    查：
  (一)上揭犯罪事實，業據告訴人於警詢時證述明確（見警卷第6-
    8頁），並經告訴人於本院審理時結證綦詳（見本院卷第35-
    42頁），且被告對於行使偽造私文書之犯行供承不諱（見本
    院卷第20、45頁），另有照片4張、被害報告單及華南商業
    銀行嘉南分行96年8月20日華嘉南字第09600233號函附保管
    箱開箱記錄1紙、保管箱開箱紀錄單4紙等附卷可憑（見警卷
    第11、13頁、偵卷第23-26頁），足認被告確有行使偽造私
    文書、竊盜之犯行。
  (二)雖被告以上詞置辯，然告訴人於本院審理時已結證稱：「（
    保管箱裡面有無放存摺、證件之類東西？）沒有。」「（被
    告有無將存摺、證件放在保管箱？）沒有。」等語（見本院
    卷第40頁），參以告訴人其自身並未將存摺證件等物置於保
    管箱內，則其當無可能要求被告將存摺證件等物置於保管箱
    ，又衡諸常情，一般人承租保管箱，係為放置貴重物品以防
    竊，而被告所稱放置於保管箱內之堆高機執照、畢業證書等
    物，尚難認有何放置於保管箱內以防竊之必要，且存摺係日
    常生活經常使用之物品，被告將存摺放置於保管箱，則其平
    日如何使用，況被告供稱存摺內沒有錢，則其何需將存摺放
    置於保管箱，足見被告並無任何物品置於告訴人之保管箱內
    ，是其若非為竊取保管箱之財物，當無須大費周章偽造保管
    箱開箱記錄單進入保管室。此外，被告於本院審理時供承：
    「（8月11日有看到告訴人遺失的那些東西？）是的。」等
    語（見本院卷第44-45頁），是被告與告訴人於95年8月11日
    開啟保管箱時，保管箱仍有告訴人之財物，而觀諸卷附保管
    箱開箱記錄、保管箱開箱紀錄單，告訴人自被告95年8月30
    日開啟保管箱後，未曾至華南商業銀行嘉南分行開啟保管箱
    ，是告訴人保管箱之金飾等物，於95年8月30日被告至華南
    商業銀行嘉南分行開啟保管箱後，隨即不翼而飛，則告訴人
    保管箱之金飾等物應係被告竊取無訛。
  (三)綜上所述，足認被告自白之部分與事實相符，其上揭所辯部
    分顯係飾卸之詞，委無可採。本件事證明確，被告行使偽造
    私文書、竊盜之犯行，均堪予認定。
四、核被告所為，係犯刑法第216條、第210條之行使偽造私文書
    罪，及同法第320條第1項之竊盜罪。被告盜用告訴人印章之
    行為為偽造私文書之階段行為，其偽造私文書後復持以行使
    ，其偽造之低度行為為行使之高度行為所吸收，均不另論罪
    。被告所犯上開2罪，犯意各別，行為互殊，應予分論併罰
    。被告前因侵占案件，經本院以91年度易字第190號判處有
    期徒刑1年確定，於93年4月4日縮短刑期執行完畢，此有臺
    灣高等法院被告前案紀錄表1份在卷可參，其受徒刑之執行
    完畢後，5年以內故意再犯本件有期徒刑以上之罪，均為累
    犯，各應依刑法第47條第1項規定加重其刑。爰審酌被告年
    輕力壯不思正途獲取財物，高職畢業之智識程度，與告訴人
    曾係男女朋友之關係，行為之手段平和，所竊取物品之價值
    ，告訴人所受之損害，及否認犯行之犯後態度，尚未與告訴
    人達成和解，求取諒解等一切情狀，各量處如主文所示之刑
    ，以示懲儆。查中華民國96年罪犯減刑條例於96年7月4日公
    布，並自96年7月16日施行，本件被告犯罪之時間係在96年4
    月24日以前，所犯合於中華民國96年罪犯減刑條例第2條第1
    項第3款減刑之規定，復無該條例所規定不得減之例外規定
    ，應依法減其宣告刑2分之1，並定其應執行之刑。至被告所
    偽造之保管箱開箱記錄單1紙，業已提出交付華南商業銀行
    嘉南分行行使，非屬被告所有之物，爰不為沒收之諭知。
據上論斷，應依刑事訴訟法第299條第1項前段，刑法第216條、
第210條、第320條第1項、第47條第1項、第51條第5款，刑法施
行法第1條之1第1項、第2項前段，中華民國96年罪犯減刑條例第
2條第1項第3款、第7條、第10條第1項，判決如主文。
本案經檢察官廖俊豪到庭執行職務。
中　　華　　民　　國　　96　　年　　10　　月　　31　　日
                  刑事第二庭  審判長法  官  沈福財
                                    法  官  林青怡
                                    法  官  卓春慧
上列正本證明與原本無異。
如不服本判決，應於判決送達後十日內向本院提出上訴狀，上訴
書狀依法應敘述具體理由，如未敘述具體理由者，應於上訴期間
屆滿後二十日內補提理由書於本院（均應附繕本）。告訴人或被
害人如對於本判決不服者，應具備理由請求檢察官上訴，其上訴
期間之計算係以檢察官收受判決正本之日期為準。
中　　華　　民　　國　　96　　年　　10　　月　　31　　日
                                    書記官  李珈慧
附錄本案論罪科刑法條全文：
刑法第216條：
行使第210條至第215條之文書者，依偽造、變造文書或登載不實
事項或使登載不實事項之規定處斷。
刑法第210條：
偽造、變造私文書，足以生損害於公眾或他人者，處5年以下有
期徒刑。
刑法第320條第1項：
意圖為自己或第三人不法之所有，而竊取他人之動產者，為竊盜
罪，處 5 年以下有期徒刑、拘役或 5 百元以下罰金。
